臺灣高雄地方法院民事判決　九十一年度訴字第二一八六號
　　原　　　告　甲○○
　　被　　　告　乙○○
右當事人間損害賠償事件，本院判決如左：
    主    文
被告應給付原告新台幣壹拾萬捌仟佰陸拾肆元及自民國九十年九月十九日起至清
償日止，按週年利率百分之五計算之利息。
原告其餘之訴駁回。
訴訟費用由被告負擔十分之一、其餘由原告負擔。
本判決第一項於原告以新台幣肆萬柒仟元供擔保後得假執行；但被告如於假執行程序
實施前以新台幣壹拾萬捌仟佰陸拾肆元供擔保後，得免為假執行。
原告其餘假執行之聲請駁回。
    事實及理
一、原告起訴主張：
  (一)被告乙○○於民國九十年二月二十二日十四時許，明知酒後已不能安全駕車且駕
    照已被吊扣，仍駕駛牌照號碼ＹＳ－九五九五號箱型自小客厙，沼高雄市○○區
    ○○路地下道東側便道由南向北行駛，至力行路欲變換中華二路快車道時，未注
    意保持安全距離，致與同向騎乘牌照號碼ＴＬＤ－四七八號機車，行經該處之原
    告碰撞，原告因此受有右膝挫傷併右髖骨韌帶血腫四×四公分，及右側腫部擦傷
    約三×三公分及傷害，原告自得依民法第一百九十三條、第一百九十五條等規定
    請求被告負損害賠償。
  (二)原告得請求之金額包括：醫藥費五萬零五十四元、看護費用十二萬元（每日２０
    ００元×６０＝１２００００元）、工作損失：原告因前揭傷害任院十六日，術
    後體力極弱且須復健治療，請求八個月之工作吹入損失，以每月二萬五干元計算
    ，共二十萬元、精神慰撫金六十萬元：原告因本件車禍術後行動不便，略有大小
    腿之跡象，須長期接受復健；原告請求金額共計九十七萬零五十四元。
    並聲明：求為判決(一)被告應給付原告新台幣（下同）九十七萬零五十四元及自附
    民起訴狀繕本送達翌日至清償日止，按週年利率百分之五計算之利息。(二)原告願
    供擔保，請准宣告假執行。
二、被告則以：
  (一)原鑑定意見書固認被告乙○○於變換車道時未與原告甲○○車保持安全距雕，且
    酒精濃度過高致肇車，為本案肇事主因，惟事故現場圖並無被告車輛煞車痕跡之
    記載，顯見被告車輛於進入快車道時係依規定減速慢行進入快車道，又肇事經過
    摘要固記載記載被告自小客貨車係沿中華地下道便道由南至北行駛，左轉欲進入
    中華二路快車道往北行駛，而原告甲○○輕機車係沿同地下道慢車道由南至北行
    駛，另依被告車輛係左前端保險桿與原告車右後車身互撞致肇事等情，及現場圖
    顯示兩車撞及點在距中華地下道出口處，達十一公尺達之快車道上，均足認原告
    未依前開道路交通安全規則靠右側邊行駛或至交岔路口右轉彎時，應先沿慢車道
    外側慢行，靠邊右轉等項規定行駛，而明顯侵入快車道上行駛。
  (二)又依被告車輛於事故後停放位置形態及撞及點顯示該車輛停在中華地下道北向出
    同出口處前十一公尺遠之地方，頭北偏西、尾南偏東，右前輪距岔路口北側之中
    華二路北向快慢車道劃分島東側邊線延伸線為四．五公尺，右後輪為四. ０公尺
    ，因劃分島寬五公尺，加上小客貨車車身寬約一. 三公尺等，足見本件兩車撞及
    點應係在距中華二路北向快慢車道劃分島東側邊線延伸線約六．三公尺及距中華
    地下道出口處達十一公尺遠處之快車道上，及慢車道寬為三公尺，撞及點既在距
    劃分島東側邊線延伸線約六．三公尺始撞及，足證原告未沿慢車道外側慢行靠邊
    右轉，反高速侵入快車道，又未注意左右來車即急速變換車道右轉，致與被告車
    相撞，實無可歸責於被告車輛未保持安全距離。又原告所提證據被告均否認其真
    正。
    並聲明：求為判決(一)原告之訴及假執行之聲請均駁回。(二)如受不利判決，願供擔
    保請准宣告免為假執行。
三、原告主張被告於九十年二月二十二日十四時許，騎乘牌照號碼ＹＳ－九五九五號
    機車，沿高雄市○○區○○路地下道東側便道由南向北行駛，行經力行路處欲變
    換至中華二路快車道時，與同向行駛之原告所騎乘之牌ＴＬＤ－四七八號機車擦
    撞，致原告受有右膝挫傷併右髖骨韌帶血腫四×四公分，及右側腫部擦傷約三×
    三公分及傷害等事實，業據提出台灣高雄地方法院檢察署檢察官九十年偵字第一
    ０七一０號起訴書、醫療費用收據等為證，且為被告所不爭執，自應認為真實。
四、按飲酒後其吐氣所含酒精成份超過每公升０點二五毫克以上者，不得駕駛；汽車
    在雙向四車道行時而變換車道時，應讓直行車先行，並注意安全距離。道路交通
    安全規則第第一一四條第二款、第九十八條第一項第六款分別定有明文。查依本
    院職權調閱之九十年交易字第五四０號刑事歷審卷內所附高雄市政府警察局三民
    一分局繪製之道路交通事故調查報告表及現場照片以觀，被告乙○○所駕之ｙｓ
    －九五九號自小客貨廂型車於肇事後係停放距中華地下道出口處約八點五公尺之
    慢車道上尚未轉入快車道，而該處路口並無號誌管制，被告自承車禍發生前係沿
    中華路由南往北行駛，原告則係同向騎乘機車自中華地下道出口北向行駛擬轉入
    慢車道，又被告之自小客貨廂型車係左前端保險桿、原告則為右後車身受損等情
    ，及現場處理之警員王中俊亦於刑事審理中到庭證稱肇事後被告之車輛係停在中
    華路慢車道上，及被告於肇事後呼氣酒精濃度達每公升０點四毫克有呼氣酒精濃
    度測試值表附於刑事卷內可參，足認本件車禍之發生確因被告酒醉駕車行經快慢
    車道交會處擬變換至快車道時，疏未注意變換車道時之安全距離因而肇事至明，
    而依當時天候情形視線良好、天氣晴、日間光線良好、柏油路面乾燥、無障礙物
    及其他缺陷、道路視距良好等情，並無不能注意之意之情事，竟疏未注意變換車
    道應注意安全距離，以致肇事發生本件事故，其有過失甚為明顯，被告前揭所辯
    並不足採，況本件肇事原因經刑事庭送請鑑定結果亦均為相同認定，亦有此有台
    灣省高屏澎區車輛行車事故鑑定委員會、台灣省車輛行車事故覆議鑑定委員會鑑
    定意見書及及財團法人成大研究發展基金會之鑑定書附於刑事卷可參，且本院九
    十年交易字第五四０號及台灣高等法院高雄分院九十一年交上易字第一六三號刑
    事判決亦均為相同認定；而原告確因本件事故受有前開傷害．亦有診斷證明書可
    稽，被告之過失行為與原告所受之傷害結果間，具有相當因果關係，應堪認定。
五、按因故意或過失不法侵害他人之權利者，應負損害賠償責任；不法侵害他人之身
    體或健康者，對於被害人因此喪失或減少勞動能力者，或增加生活上之需要時，
    應負損害賠償貢任，又不法侵害他人之身體、健康者，被害人雖非財產上之損害
    ，亦得請求賠償相當之金額；民法第一百八十四絛第一項前段、第一百九十三條
    第一項、第一百九十五條第一項前段分別定有明文。本件被告乙○○之不法侵害
    事實既經認定，原告因此所受之損害，自得請求被告負連帶損害賠償責任。茲就
    原告請求被告各項賠償費用，是否應予准許，分述如次：
  (一)醫療費用部分：查全民健康保險法第八十二條規定保險對象因汽車交通事故，經
    本保險提供醫療給付者，本保險之保險人得向強制汽車責任保險之保險人代位請
    求該項給付。全民健康保險法為保險法之特別法，依特別法優於普通法之原則，
    上開八十二條之規定應優先於保險法第一百三十五條、第一百零三條之規定而為
    適用。從而全民健康保險之被保險人因汽車交通事故經全民健康保險提供醫療給
    付者，全民健康保險之保險人得向強制汽車責任保險之保險人代位請求該項給付
    。而依強制汽車責任保險法第三十條規定，於該範圍內，加害人或強制汽車責任
    保險之被保險人之受賠償額因得扣除而免除。從而全民健康保險之被保險人對於
    加害人之損害賠償請求權亦因而喪失。原告為全民健康保險之被保險人，其請求
    高雄市立大同醫院醫療費用部分，其中關於健保自付之四千三百九十元部分，業
    據提出醫療費用收據為證，並有本院依職函查之該院九十一年九月二十七日高市
    大醫歷字第０九一０００四０四一號可稽，應認為真實，而請求非自付之醫療費
    用九千六百五十三元部分，揆諸前揭說明，自不應准許；另原告請求文雄醫院醫
    療費三萬零九百七十三元部分，均為自費支出，固經本院函查文雄醫院查明，亦
    有文雄醫院九十一年九月二十日（９１）文雄字第０三七號函為憑，惟其中病房
    超等費四千五百元及診斷及證明書費一千二百元，合計五千七百元，均非醫療所
    必要之費用，應予剔除，其餘部分二萬五千二百七十三元，應予准許；是原告請
    求醫療費用合計在二萬九千六百六十三元範圍內為有理由，逾此部分即無理由。
  (二)看護費用部分：原告主張其受傷後二個月需他人照料日常生活，每日支出看護費
    用二千元，共支出看護費用一十二萬元，並提出收據為證，惟依本院函查結果，
    原告所受傷害雖需三個月可恢復工作能力，然於急性受傷期（約二週後）即無須
    臥床，可開始行走，有高雄市立大同醫院前揭函文可佐，是本院認以原告受傷程
    度以觀，其所請求看護費用以每日二千元計算，在十四天（即二週）範圍內之請
    求為有理由，是原告此部分請求在二萬八千元範圍內為有理由，逾此部分之請求
    即無理由不應准許。
  (三)原告請求工作損失部分：原告因本件車禍受傷依學理上約需三個月可恢復工作能
    力等情，有前開高雄市大同醫院函文可參，是原告主張八個月工作損失並無可採
    ，應以三個月計算為適宜，又原告雖請求以每月二萬五千元薪水計算，惟原告自
    承目前薪水不一定，本院審酌原告為五年制專科畢業之學歷及現任職保險公司保
    險承攬人之工作，並參照行政院勞工委員會依消費者物價上升率及工業部門勞動
    生產上升率等數所調整核定之基本工資為一萬五千八百四十元，及原告受傷害前
    之身體健康狀態、專門技術及社會經驗等情，認原告薪資以每月二萬元計算為宜
    ，是原告請求以二萬元計算三個月之薪資共六萬元範圍內之請求為有理由，逾此
    部分請求則屬於法無據，應予駁回。
  (四)精神慰撫金部分：原告主張其因本件車禍術後行動不便略有大小腿跡象，須長期
    復健，經本院函查結果，高雄市立大同醫院以原告右膝有挫傷血腫及擦傷，經照
    右膝Ｘ光檢查無骨折（但右側腓骨上三分之一有鈣化點，此非因此次受傷引起）
    理學檢查右膝並無前十字韌帶、後十字韌帶、兩側副韌帶鬆弛之現象，經急診外
    傷處理後離院；除了激烈運動或跪姿外，行動能力及日常生活自理能力應無受限
    ；有該院九十一年八月七日高市大醫歷字第０九一０００三三八八號函可佐；參
    以該院亦認定三個月即可恢復工作能力及二週後即無需臥床可開始行走等情已如
    前述，應認原告確因本件車禍受有精神損害甚明，原告於受傷年齡為三十一歲，
    專科畢業之學歷，及被告為國小畢業，以擺地攤為業月入僅萬餘元；本院審兩造
    之身分、地位、經濟情況、及原告所受之痛苦程度，認原告請求六十萬元過高，
    應予核減為八萬元為適當，原告逾此請求為無理由，應予駁回。
  綜上所述，原告請求賠償之金額在一十九萬七千六百六十三元（29663+28000+
  60000+80000=197663）範圍內，為有理由，逾此部分之請求即均無理由。
六、末按民法第二百十七條第一項、第三項規定，損害之發生或擴大，被害人與有過
    失者，法院得減輕賠償金額，或免除之，而前開法條規定之目的，在謀求加害人
    與被害人間之公平，倘受害人於事故之發生亦有過失時，由加害人負全部賠償責
    任，未免失諸過酷，是以賦與法院得不待當事人之主張，減輕其賠償金額或免除
    之職權。換言之，基於過失相抵之責任減輕或免除，非僅為抗辯之一種，亦可使
    請求權全部或一部為之消滅，故裁判上得以職權斟酌之（最高法院八十五年度台
    上字第一七五六號判決意旨參照）。查本件車禍之發生，被告固有變換車道未注
    意安全距離之過失已如前述，惟原告行經無號誌之交岔路口，應減速慢行作隨時
    停車之準備，亦有道路交通安全規則第九十三條第一項第四款所明定，而原告於
    事故發生後之九十年二月二十二日及三月二十日所為警訊筆錄中分自承其於事故
    發生時之車速約為三十至三十五公里、及三十至四十公里等情以觀，其行經上開
    無號誌之交岔路口處時確未減速應堪認定，且台灣省高屏澎區車輛行車事故鑑定
    委員會、台灣省車輛行車事故覆議鑑定委員會鑑定意見書及及財團法人成大研究
    發展基金會之鑑定書亦均為相同認定，亦有前揭鑑定書等附於刑事卷內可佐，本
    院九十年交易字第五四０號及台灣高等法院高雄分院九十一年交上易字第一六三
    號刑事判決亦認定屬實，故原告就本件車禍之發生，亦有過失，應可認定。本院
    斟酌兩造上述之過失情狀，認被告應為本件車禍之主要肇事原因，應負百分之七
    十之過失責任，原告則應負百分之三十之過失責任。原告就本件車禍之發生既與
    有過失，原告請求損害賠償部分，自應依上述規定，就其所應負之過失責任比例
    ，減少被告應負之損害賠償金額。故原告得請求之金額應為一十三萬八千三百六
    十四元（元以下四捨五入）（197663×7/10=138364）。
七、綜上所述，原告本於侵權行為損害賠償之法律關係，請求被告給付之金額在一十
    三萬八千三百六十四元範圍內，及自附帶民事訴訟起訴狀繕本送達翌日（九十年
    九月十八日送達）之九十年九月十九日起至清償日止，按週年利率百分之五計算
    利息之範圍內，即屬正當，應予准許；至原告逾此範圍之請求，即無理由，應予
    駁回。
八、本件事證已臻明確，兩造其餘攻擊防禦方法，核與本件判決結果無影響，爰不逐
    一論述，併此敘明。
九、兩造均陳明願供擔保，聲請宣告假執行或免為假執行，經核就原告勝訴部份，合
    於法律之規定，爰分別酌定相當擔保金額准許之；原告其餘假執行之聲請，因訴
    之駁回而失所依附麗，應併予駁回。
據上論結：本件原告之訴為一部有理由、一部無理由，並依民事訴訟法第七十九條但
書、第三百九十條第二項、第三百九十二條，判決如主文。
中　　　華　　　民　　　國　　九十一　　年　　十一　　月　　　八　　　日
                              臺灣高雄地方法院民事第五庭
~B法　　　官　林玉心
右為正本係照原本作成。
如不服本判決，應於送達後廿日內，向本院提出上訴狀並表明上訴理由，如於本
判決宣示後送達前提起上訴者，應於判決送達後十日內補提上訴理由書（須附繕本）
。
中　　　華　　　民　　　國　　九十一　　年　　 十一　 月　　　八　　　日
~B法院書記官　陳家宏
